臺灣高雄地方法院民事裁定　　　　　　　100年度訴字第791號
原　　　告　余清松
被　　　告　荷蘭商恩普股份有限公司AMP Taiwan B.V.
上列當事人間請求確認債權不存在事件，本院裁定如下：
    主  文
原告之訴駁回。
訴訟費用由原告負擔。
    理  由
一、按原告之訴，有起訴不合程式者，法院應以裁定駁回之，民
    事訴訟法第249 條第1 項第6 款定有明文。次按當事人書狀
    ，依民事訴訟法第116 條第1 、2 款規定，應記載當事人姓
    名、性別、年齡、職業及住所或居所，當事人為法人或其他
    團體者，應記載其名稱及事務所或營業所，有法定代理人者
    ，並應記載其法定代理人之住、居所，此為法定必須具備之
    程式。再按未經認許其成立之外國法人，雖不能認其為法人
    ，然仍不失為非法人之團體，苟該非法人團體設有代表人或
    管理人者，依民事訴訟法第40條第3 項規定，自有當事人能
    力，最高法院50年度台上字第1898號判例意旨可資參照。末
    按外國公司經認許後，無意在中華民國境內繼續營業者，應
    向主管機關申請撤回認許。但不得免除申請撤回以前所負之
    責任或債務；撤回、撤銷或廢止認許之外國公司，應就其在
    中華民國境內營業，或分公司所生之債權債務清算了結，所
    有清算未了之債務，仍由該外國公司清償之；前項清算，以
    外國公司在中華民國境內之負責人或分公司經理人為清算人
    ，並依外國公司性質，準用本法有關各種公司之清算程序，
    公司法第378 條、第380 條亦有明定。撤回認許之外國公司
    ，於清算程序，固係以在中華民國境內之負責人或分公司經
    理人為清算人，然於清算完結後，已不能認其為法人，僅屬
    非法人團體，即不得再以中華民國境內之分公司之營業所為
    營業所，亦不得以中華民國境內之負責人或分公司經理人為
    其法定代理人，應以該外國公司所屬國籍之法律所規定之營
    業所及代表人、管理人，為其營業所及法定代理人。
二、經查：
  (一)原告起訴所載被告荷蘭商恩普股份有限公司之營業所「新北
    市○○區○○路3 段270 巷2 號8 樓」、法定代理人「邱明
    宏」，分別係被告於我國境內之分公司之營業所及經理人，
    固有公司及分公司基本資料查詢、外國公司認許事項變更表
    、外國公司分公司變更登記表在卷足稽（本院卷第18 、19
    、76、77頁）。然該分公司業經撤回認許並經清算完結，有
    臺北地方法院民國100 年2 月14日北院木民信91年司752 字
    第1000001852號函附卷可憑（本院卷第48頁）。原告雖謂被
    告於我國境內之分公司之清算程序，漏未處理被告對原告所
    有坐落高雄市大寮區○○○段914 、928 、929 地號土地（
    下稱系爭土地）之抵押權，清算程序實質上並未完結等語，
    然證人邱明宏到庭證稱：被告於我國境內之分公司之清算程
    序，由其擔任清算人，業依公司法規定清算完結，可能因為
    疏忽而未於清算程序處理系爭土地之抵押權等語（本院卷第
    111 、112 頁）。據此，系爭土地之抵押權僅係清算未了之
    債權債務關係，被告於我國境內之分公司之清算程序尚無實
    質未完結之情形，原告此部分主張，洵非可採。依前述說明
    ，系爭土地之抵押權人為被告，原告不得以被告前於我國境
    內經認許之分公司之營業所為被告之營業所，亦不得以分公
    司之經理人為其法定代理人，本院業於100 年5 月30日裁定
    命原告補正被告之營業所、法定代理人及法定代理人之住所
    或居所，並檢附經認證之註冊登記資料，原告於100 年6 月
    2 日收受送達，有送達證書附卷為憑。原告迄未補正，依前
    述規定，原告之訴不合程式，應以裁定駁回原告之訴。
  (二)原告另陳述因系爭土地之抵押權人仍登記為被告，致其無法
    領得徵收補償費乙情，似屬原告與徵收補償機關間就領取徵
    收補償費與否之爭議，或可循行政途徑救濟之，附此敘明。
三、依民事訴訟法第249 條第1 項第6 款，第95條、第78條，裁
    定如主文。
中    華    民    國  100     年    11    月    7     日
                  民事第二庭    法  官  陳宛榆
以上正本係照原本作成。
如對本裁定抗告須於裁定送達後10日內向本院提出抗告狀，並繳
納裁判費新台幣1,000元。
中    華    民    國  100     年    11    月    8     日
                                書記官  周耿瑩